【裁判字號】    95,裁,1402
【裁判日期】    950629
【裁判案由】    地價稅
【裁判全文】
最  高  行  政  法  院  裁  定
                                     95年度裁字第01402號
抗  告  人  甲○○
上列抗告人因與相對人高雄市稅捐稽徵處間地價稅事件，抗告人
對於中華民國94年9月12日高雄高等行政法院94年度簡字第210號
裁定，提起抗告，本院裁定如下︰
    主  文
抗告駁回。
抗告訴訟費用由抗告人負擔。
    理  由
一、按對於適用簡易程序之裁判提起上訴或抗告，須經本院許可
    ，且該許可以訴訟事件所涉及之法律見解具有原則性者為限
    ，行政訴訟法第235條定有明文。所謂法律見解具有原則性
    ，係指該事件所涉及之法律問題意義重大，而有加以闡釋之
    必要情形而言，如對行政命令是否牴觸法律所為之判斷；或
    就同類事件高等行政法院所表示之見解，相互牴觸。
二、本件抗告意旨略以：（一）相對人以偽造文書方式開徵90、
    91年度之地價稅，並移送法務部行政執行署高雄行政執行處
    （下稱高雄行政執行處）執行，已直接對外發生法律效果，
    即屬行政處分，其又屬違法，依訴願法第1條第1項規定，得
    對之提起訴願。（二）抗告人使用自用住宅用地，於法有據
    。另本件應稅土地係抗告人與其他人共11人公同共有，而由
    抗告人與其他5共有人使用，相對人不准就本件土地地價稅
    分由占有本件土地之共有人繳納，致產生繳納困擾，此自屬
    行政處分。（三）抗告人已於法定期間內向相對人所屬楠梓
    分處提出異議，但該分處未告知抗告人應依稅捐稽徵法第35
    條規定提出復查，依同條第1項第5款規定，抗告人得逕行提
    起訴願。況抗告人已於93年10月5日提出復查，相對人逕將
    之改為訴願書，並非抗告人未提出復查申請。又申請復查之
    期間規定，限於有應納稅額或補徵稅額之爭執者，關於其他
    爭執，則無此限制。本件既非應納稅額或補徵稅額之爭執，
    與稅捐稽徵法第35條第1款之規定無涉。（四）依訴願法第
    80條規定，原處分顯屬違法或不當者，縱訴願逾期，訴願決
    定機關亦得依職權撤銷或變更之，是本件仍應就實體為審查
    。（五）依土地稅法第41條規定，已核定屬自用住宅用地而
    用途未變更者，或因繼承而移轉所有權，以後得免再提出自
    用住宅用地申請，是原裁定顯有違誤等語，為此求為廢棄原
    裁定。
三、原裁定係以：坐落高雄市○○區○○段2小段677地號土地為
    抗告人與訴外人陳春明等11人於90年11月28日因繼承而取得
    ，相對人所屬楠梓分處於92年執行地價稅稅地清查時，發現
    該土地自87年起已編為住宅區，不符合課徵田賦或免稅之要
    件，而恢復課徵地價稅，並檢送90年及91年地價稅繳款書，
    補徵抗告人及訴外人陳春明等11人自90年繼承取得上開土地
    時起之地價稅，共計新臺幣（下同）17,464元（每年8,732
    元），繳納期間展延至92年11月21日至同年12月20日。而上
    開地價稅繳款書於92年11月7日已送達於訴外人陳春明，依
    稅捐稽徵法第條19第3項規定，該繳款書於送達陳春明時，
    其效力已及於全體。又抗告人主張其於法定期間內，依上開
    地價稅繳款書背面說明第3項，親赴相對人所屬楠梓分處口
    頭提出申覆云云。然依稅捐稽徵法第35條第1項第1款及其施
    行細則第11條第2項所定，申請復查為要式行為，應以書面
    為之，抗告人自承僅以口頭申請復查，於法已有未合。又上
    開地價稅繳款書背面說明第3項記載：「納稅義務人對課稅
    內容如有疑義，可於開徵期間內到稅捐處當場提出申請或以
    電話．．．或以簡便信函．．．向土地所在地稽徵機關申請
    印發『地價稅課稅明細表』，稽徵機關將儘速寄達府上供您
    參考。」由上開內容可知，該內容僅係說明納稅義務人對課
    稅內容有疑義，可於開徵期間內向稅捐處申請印發地價稅課
    稅明細表，而非規定復查可以口頭為之。本件抗告人既未於
    法定期間內，依稅捐稽徵法第35條第1項規定申請復查，則
    上開補徵地價稅之處分，業已確定。又抗告人等人因逾期未
    繳納上開地價稅，相對人所屬楠梓分處乃將該地價稅案件移
    送高雄行政執行處強制執行，抗告人於93年9月6日以應由土
    地實際使用人代繳地價稅，不要追徵上開地價稅及繳款書應
    詳列納稅人及納稅金額為由，向高雄行政執行處提出申覆書
    ，嗣經該處將上開申覆書移請相對人所屬楠梓分處陳述意見
    。而相對人所屬楠梓分處依據抗告人之申覆書，於93年9月
    16日以高市稽楠地字第0930022458號函復抗告人：「．．．
    三、台端主張不應追徵以前年度地價稅乙節，說明如下：（
    一）經查旨揭土地之使用分區為住宅區，不符合課徵田賦或
    免稅之要件，依法應課徵地價稅；案經本分處於92年執行地
    價稅稅地清查時發現該土地未課徵地價稅，按前揭核課期間
    為5年之規定，本分處應追溯自台端等11人於90年繼承登記
    取得該土地所有權之當年度起補徵地價稅，始符法令規定。
    （二）爰於92年4月18日以高市稽楠財字第0920005678號函
    通知自90年起課徵地價稅，嗣於92年6月30日以高市稽楠財
    字第0920010181號函檢送補徵地價稅繳款書時，附帶告示若
    符合自用住宅要件，亦請於地價稅開徵40日前（即9月22日
    前）填具申請書，向本分處申請。援引前揭財政部函釋規定
    ，自用住宅用地之申請應由全體公同共有人或其配偶、直系
    親屬於該地辦竣戶籍登記，且無出租或供營業用地者為準。
    惟迄今查無台端等11人提出申請，併予敘明。四、台端主張
    旨揭土地由占有人代繳地價稅乙節，亦請按前揭規定，檢附
    占有人姓名、身分證統一編號、住址、土地坐落及占有面積
    等有關資料俾憑辦理。．．．。」等語。由上開函文內容可
    知，該函主要係就上開已確定之90年及91年地價稅補徵之理
    由，予以說明，並揭示申請自用住宅用地及由占有人代繳地
    價稅之法令依據及其申請要件與程序，其性質屬觀念通知，
    而非行政處分，故抗告人對該函循序提本件行政訴訟，乃屬
    不備起訴要件而不合法等詞，為判斷基礎，因而駁回上訴人
    於原審之訴，核無不合。抗告意旨各節，經核並無所涉及之
    法律見解具有原則上之重要情事，抗告人提起抗告，不合首
    揭規定，不應許可，其抗告為不合法，應予駁回。
四、依行政訴訟法第104條、民事訴訟法第95條、第78條，裁定
    如主文。
中    華    民    國    95    年    6     月    29    日
                  第五庭審判長法  官  蔡  進  田
                              法  官  黃  合  文
                              法  官  吳  明  鴻
                              法  官  林  茂  權
                              法  官  鄭  小  康
以  上  正  本  證  明  與  原  本  無  異
中    華    民    國    95    年    6     月    29    日
                              書記官  阮  桂  芬


司法院資訊處製作；財團法人民間司法改革基金會備份。
